【裁判字號】    95,訴,66
【裁判日期】    950622
【裁判案由】    公共危險
【裁判全文】
臺灣花蓮地方法院刑事判決                95年度訴字第66號
公  訴  人  臺灣花蓮地方法院檢察署檢察官
被      告  丁○○
指定辯護人  本院公設辯護人呂維
上列被告因公共危險案件，經檢察官提起公訴（94年度偵字第45
63號），本院判決如下：
    主  文
丁○○放火燒燬現有人所在之建築物，未遂，累犯，處有期徒刑
貳年；扣案之紅色打火機壹只沒收。
    事  實
一、丁○○為一器質性腦症患者（精神病患），平日即具中度精
    神障礙，有明顯誇大妄想、被害妄想及聽幻覺，無病識感，
    自我控制力差。於民國88年間曾因涉犯妨害自由、恐嚇等罪
    ，經臺灣高等法院花蓮分院以89年度上易字第339 號判處應
    執行有期徒刑7月確定，於93年2月15日縮刑期滿執行完畢，
    猶不知悔改，於94年12月23日晚間，前往花蓮縣花蓮市○○
    路577 號太陽城遊藝場（應屬現有人所在之建築物）把玩電
    動玩具，因細故心生不滿，一時病發處於精神耗弱之際，竟
    基於放火之故意，前往加油站購買汽油1大瓶，分裝成3小瓶
    （1玻璃瓶、2塑膠瓶，空瓶均隨手拾得）後，於是日晚間11
    時30分許，持自備之紅色打火機將其中 1玻璃瓶點火後，朝
    上開遊藝場店門口處（屬營業範圍）丟擲，因碰到擺置於店
    門口旁之遊戲機檯後彈至騎樓地下碎裂開始燃燒。嗣經太陽
    城遊藝場員工發現迅速持滅火器將已延燒機檯之火撲滅，始
    未延燒入內釀成巨災。經警據報循線查獲，並扣得其所有紅
    色打火機乙只及其隨手拾得用以盛裝汽油點火丟擲觸地破碎
    燃燒，已成破碎狀之玻璃瓶碎片乙袋（其餘二罐塑膠瓶裝汽
    油未扣案）。
二、案經花蓮縣警察局花蓮分局報請台灣花蓮地方法院檢察署檢
    察官偵查起訴。
    理  由
一、訊據被告丁○○固坦承有丟擲玻璃汽油瓶引火燃燒之事實，
    惟矢口否認欲放火燒燬建築物，辯稱：伊因在該遊藝場賭輸
    很多錢，後來檯子壞掉，遊藝場人員誤會伊輸錢才弄壞檯子
    ，伊丟汽油瓶是要讓警察知道那裡是賭場；且伊並非往室內
    丟擲，而係丟到人行道（按係指騎樓地）上云云，惟查被告
    丟擲業已引燃之玻璃汽油瓶，放火欲燒燬店家（即現有人所
    在之建築物），起火後並已延燒營業場所出入口旁之遊戲機
    檯，倖經發現迅速滅火得宜始未釀成巨災之情形，業據證人
    即太陽城遊藝場之員工戊○○、負責人丙○○（至其等於警
    詢時所證，係屬審判外之陳述，依法無證據能力）及店長甲
    ○○先後於95年6月1日、6月8日本院審理時到庭詰證翔實（
    見本院95年6月1日審判筆錄第 4至11頁及同年6月8日審判筆
    錄第2至5頁）且互核相符，應可信實；再被告丟擲玻璃汽油
    瓶後，引火燃燒已波及該遊藝場出入口旁所擺置之電子遊戲
    機檯，因而使該機檯距離地面約 4、50公分高處有大片明顯
    被燒灼燻黑、烤漆剝落之痕跡，此由卷附之現場照片清楚可
    見（見警詢卷第14、15頁），亦為被告所不否認，查其丟出
    玻璃汽油瓶時並未特意瞄準，僅因未能準投而拋擲至騎樓地
    （仍屬該遊藝場擺置機檯範圍）上，衡情無從憑此即解免其
    係欲放火燒燬現有人所在建築物之犯意。且查當時該遊藝場
    尚營業中，場內外均有眾多遊客及營業人員聚集，若非證人
    甲○○及早發覺，請營業人員持滅火器迅速撲滅得宜，恐已
    延燒室內機檯而釀成巨災。又查被告當時係對店內人員心生
    不滿始買汽油裝瓶引火丟擲洩恨，其對象自為太陽城遊藝場
    店家，因而認其有放火燒燬店家之意欲，稽之亦不違常情。
    此外，並有被告所自備用以點火之紅色打火機乙只及經鑑定
    其內確含汽油成分之玻璃瓶碎片乙袋扣案可稽，另有現場照
    片 6幀及員警所繪現場圖乙紙（可證明被告丟擲玻璃汽油瓶
    後起火燃燒處與店家出入口近在咫尺）附卷可佐。本件事證
    已明，被告犯行殊堪認定，應予依法論科。
二、核被告所為，係犯刑法第173條第3項、第 1項之放火燒燬現
    有人所在之建築物（起訴書誤植為現供人使用之住宅，業經
    蒞庭檢察官當庭更正）未遂罪。被告之放火行為因遊藝場人
    員迅速撲滅致未得逞，行為尚處於未遂階段，為未遂犯，應
    按既遂犯之刑減輕之。又被告為一精神病患者，自我控制力
    差，行為當時係處於精神耗弱狀態，此經行政院衛生署花蓮
    醫院鑑定屬實，有該院鑑定書 2份在卷可考，自應依刑法第
    19條第 2項之規定減輕其刑。又其曾因妨害自由、恐嚇等罪
    ，經臺灣高等法院花蓮分院判處應執行有期徒刑 7月確定，
    於93年 2月15日縮刑期滿執行完畢，此有台灣高等法院被告
    前案紀錄表乙份附卷可稽，其於 5年以內再犯本件有期徒刑
    以上之罪，為累犯，應依刑法第47條之規定加重其刑，並先
    加後遞減之。爰審酌被告之前科素行、犯罪之動機、目的、
    手段、所生危害及犯罪後猶飾詞卸責之態度等一切情狀，量
    處如主文所示之刑，以示懲儆。
三、扣案之紅色打火機乙只，係供被告犯罪所用之物，而據被告
    於本院行準備程序時供稱該只打火機係其平日抽煙所用（見
    本院95年3月6日準備程序筆錄第 3頁），應為被告所有無訛
    ，自應依刑法第38條第1項第2款之規定，併予宣告沒收。至
    扣案之玻璃瓶碎片乙袋，雖亦供犯罪所用之物，原為被告隨
    手拾得用以裝填汽油者，尚非被告所有，且經丟擲破碎後業
    成無價值之物，爰不再為沒收之諭知，併此敘明。
據上論斷，應依刑事訴訟法第299條第1項前段，刑法第173條第1
項、第3項、第19條第2項、第26條前段、第47條、第38條第 1項
第2款，判決如主文。
本案經檢察官乙○○到庭執行職務。
中    華    民    國    95    年    6     月    22    日
                        臺灣花蓮地方法院刑事第一庭
                            審判長法官  張  健  河
                                  法官  李  世  華
                                  法官  吳  韻  馨
上列正本證明與原本無異。
如對本判決不服，應於送達後10日內，向本院提出上訴狀。（應
抄附繕本）
                                書記官
中    華    民    國    95    年    6     月    22    日
附錄本判決論罪之法律條文：
中華民國刑法第173條：
放火燒燬現供人使用之住宅或現有人所在之建築物、礦坑、火車
、電車或其他供水、陸、空公眾運輸之舟、車、航空機者，處無
期徒刑或七年以上有期徒刑。
失火燒燬前項之物者，處一年以下有期徒刑、拘役或五百元以下
罰金。
第一項之未遂犯罰之。
預備犯第一項之罪者，處一年以下有期徒刑、拘役或三百元以下
罰金。


司法院資訊處製作；財團法人民間司法改革基金會備份。
